臺灣嘉義地方法院民事裁定
110年度監宣字第118號
聲  請  人  游月霞  


相  對  人  朱薏如  

關  係  人  朱振順  

上列聲請人聲請監護宣告事件，本院裁定如下：
    主      文
宣告朱薏如（女，民國00年0月00日生，身分證統一編號：Z○○○○
○○○○○號）為受監護宣告之人。
選定游月霞（女，民國00年0月00日生，身分證統一編號
：Z○○○○○○○○○號）為受監護宣告之人朱薏如之監護人
。
指定朱振順（男，民國00年0月0日生，身分證統一編號
：Z○○○○○○○○○號）為會同開具財產清冊之人。
聲請費用新臺幣壹仟元由受監護宣告之人朱薏如負擔。
    理      由
一、聲請意旨略以：聲請人係相對人之母親，相對人有不能為意
    思表示或受意思表示或不能辨識其意思表示效果之情形，為
    此，依民法第14條、第1110條、第1111條及家事事件法第16
    4 條之規定，聲請宣告相對人為受監護宣告之人，並選定聲
    請人為相對人之監護人，暨指定關係人朱振順為會同開具財
    產清冊之人等語。
二、對於因精神障礙或其他心智缺陷，致不能為意思表示或受意
    思表示，或不能辨識其意思表示之效果者，法院得因本人、
    配偶、四親等內之親屬、最近一年有同居事實之其他親屬、
    檢察官、主管機關、社會福利機構、輔助人、意定監護受任
    人或其他利害關係人之聲請，為監護之宣告，民法第14條第
    1項定有明文。
三、經查，聲請人主張之前揭事實，已據其提出身心障礙證明（
　　重度）影本、戶籍謄本及親屬系統表為憑。又本院審驗相對
    人之精神及心智狀況，囑託鑑定人即臺灣榮民總醫院嘉義分
    院醫師黃立中於鑑定相對人之心神狀況，其鑑定結果認：相
    對人之精神科臨床診斷為「器質性腦病變」及「難治頑固型
    癲癇」，無法執行日常生活基本照顧，亦無法具管理及處分
    自有財物能力；癲癇病程超過20年，且近兩年皆達重度殘障
    等級，以此推論出相對人因罹患上述疾病，心智年齡約3至5
    歲，無法從事庇護工作或獨立決定事物，僅能適應家庭或社
    區生活，疾病預後不佳及回復之可能性低，致目前不能為意
    思表示或受意思表示或不能辨識其意思表示之效果等語，有
    該醫院所出具之精神鑑定報告書附卷可稽。綜上，堪認相對
    人確因其他心智缺陷，致為意思表示或受意思表示，或不能
    辨識其意思表示之效果等情為真，故本件聲請為有理由，爰
    依上揭規定，宣告相對人為受監護宣告之人。
四、按受監護宣告之人應置監護人。法院為監護之宣告時，應依
    職權就配偶、四親等內之親屬、最近一年有同居事實之其他
    親屬、主管機關、社會福利機構或其他適當之人選定一人或
    數人為監護人，並同時指定會同開具財產清冊之人。法院選
    定監護人時，應依受監護宣告之人之最佳利益，優先考量受
    監護宣告之人之意見，審酌一切情狀，並注意下列事項：（
    一）受監護宣告之人之身心狀態與生活及財產狀況。（二）
    受監護宣告之人與其配偶、子女或其他共同生活之人間之情
    感狀況。（三）監護人之職業、經歷、意見及其與受監護宣
    告之人之利害關係。（四）法人為監護人時，其事業之種類
    與內容，法人及其代表人與受監護宣告之人之利害關係。民
    法第1110條、第1111條第1項及第1111條之1分別定有明文。
    查本件相對人既為監護之宣告，已如上述，自應依上開規定
    為其選定監護人及指定會同開具財產清冊之人。本院審酌相
    對人未婚、無子女，聲請人願意擔任受監護宣告人之監護人
　　，關係人朱振順願擔任會同開具財產清冊之人，有戶籍謄本
    及本院公務電話紀錄在卷可證，併參聲請人、朱振順與相對
    人分別為母女及父女關係，彼此間應具有一定之信賴感及依
    附感，堪信由聲請人擔任相對人之監護人，及由朱振順擔任
    會同開具財產清冊之人，應符合相對人之最佳利益，爰裁定
    如主文第2、3項所示。
五、又依民法第1113條準用同法第1099條、第1099條之1 規定，
    於監護開始時，監護人游月霞對於受監護宣告人即相對人之
    財產，應會同朱振順於2 個月內開具財產清冊，並陳報法院
　　，於此之前僅得對受監護人財產為必要之管理，併此指明。
六、依家事事件法第164條第2項，裁定如主文。
　　
中　　華　　民　　國　　110 　年　　7 　　月　　7 　　日
               家事法庭  法　　　官  黃仁勇           
以上正本係照原本作成。
如對本裁定抗告，須於裁定送達後10日之不變期間內，向本院提
出抗告狀，並繳納抗告費新臺幣1,000元。
中　　華　　民　　國　　110 　年　　7 　　月　　7 　　日
                         書　記　官　黃郁萍